臺灣橋頭地方法院民事判決　　　　　　110年度橋國簡字第5號
原　　　告　張毓英　
原　　　告　薛仲利　
被　　　告　臺灣橋頭地方檢察署

法定代理人　洪信旭　　公務所同上
訴訟代理人　方偉　　　公務所同上
複訴訟代理　方信翰　　公務所同上
上列當事人間請求國家賠償事件，本院於民國110 年12月23日言
詞辯論終結，判決如下：
    主      文
原告之訴駁回。
訴訟費用由原告負擔。
    事實及理由
壹、程序部分
    按依國家賠償法請求損害賠償時，應先以書面向賠償義務機
    關請求之；賠償義務機關拒絕賠償，或自提出請求之日起逾
    30日不開始協議，或自開始協議之日起逾60日協議不成立時
    ，請求權人得提起損害賠償之訴；國家賠償法第10條第1 項
    、第11條第1 項定有明文。查本件原告先前曾向被告請求國
    家損害賠償，經被告於民國110 年9 月3 日拒絕賠償，有被
    告機關110 年9 月3 日110 年度賠議字第2 號決定書可證（
    見本院卷第13至14頁），原告起訴已符合首揭法條規定之前
    置程序。
貳、實體部分
一、原告主張：被告所屬公務員因被使用不法偽造之證據，開立
    搜索票讓高雄市政府警察局左營分局（下稱左營分局）員警
    於110 年2 月24日上午，原告外出不在時，持非對原告之搜
    索票，無故侵入原告位於高雄市○○區○○街00號7 樓之2
    住所（下稱系爭地址），毀損原告所有之兩扇大門（下稱系
    爭大門），使系爭大門門框變形不堪使用，致原告受有損害
    ，復未經原告同意下，無搜索票，侵入原告8 樓居所及9 樓
    公共電梯機房，應負賠償責任。為此，爰依國家賠償法、民
    法侵權行為法律關係提起本訴，聲明：被告應給付原告新臺
    幣（下同）139,464 元。
二、被告則以：被告依法聲請搜索，經法院許可，而左營分局員
    警逕行搜索部分，事後也送法院備查，本日搜索均合法，且
    左營分局員警到場後，為免證據遭湮滅，才以他法開啟門鎖
    ，被告並非實際到場執行搜索之人，且上開搜索程序均係合
    法進行，與故意或過失之不法侵權行為要件不符等語，資為
    抗辯，並聲明：原告之訴駁回。
三、本院之判斷
  ㈠被告偵辦訴外人即受搜索人薛惇予（原告之子）涉嫌恐嚇取
    財等案件（下稱另件刑案），指揮左營分局員警於110 年2
    月24日11時43分許持臺灣橋頭地方法院（下稱本院）核發之
    搜索票就系爭地址進行搜索，於左營分局員警到場執行搜索
    時，因經另名大樓住戶告知受搜索人曾經住在頂樓加蓋鐵皮
    屋，乃報請承辦檢察官，經檢察官告知，就頂樓加蓋部分執
    行逕行搜索。因原告薛仲利拒絕配合，左營分局員警乃請鎖
    匠、消防隊人員以外力開啟、破壞系爭大門，使系爭大門門
    框變形不堪使用，致原告受有損害等情，為兩造所不爭執，
    且有原告提出照片、發票、收據為證（見本院卷第43至52頁
    ），復經本院依職權調閱被告機關110 年度警聲搜字第137
    號、110 年度逕搜字第1 號卷核閱屬實，堪以認定。
  ㈡按國家賠償法第13條規定，有審判或追訴職務之公務員，因
    執行職務侵害人民自由或權利，就其參與審判或追訴案件犯
    職務上之罪，經判決有罪確定者，適用本法規定。故公務員
    於執行職務行使公權力時，因故意或過失不法侵害人民自由
    或權利者，人民固得依國家賠償法第2 條第2 項規定，對該
    公務員所屬機關請求損害賠償，惟如對於有審判或追訴職務
    之公務員，因執行職務侵害人民自由或權利，而欲請求該公
    務員所屬之機關賠償損害時，國家賠償法第13條既特別規定
    ，須該公務員就參與審判或追訴案件犯職務上之罪，經判決
    有罪確定者，始得為之，自不能僅依國家賠償法第2 條第2
    項規定，請求該有審判或追訴職務之公務員所隸屬機關賠償
    其所受損害（最高法院75年度台再字第115 號裁判要旨參照
    ）。再者，國家賠償法第13條之規定係針對審判與追訴職務
    之特性所為之特別規定，尚未逾越立法裁量範圍，與憲法並
    無牴觸；依現行訴訟制度，有審判或追訴職務之公務員，其
    執行職務，基於審理或偵查所得之證據及其他資料，為事實
    及法律上之判斷，係依其心證及自己確信之見解為之，各級
    有審判或追訴職務之公務員，就同一案件所形成之心證或見
    解，難免彼此有所不同，倘有心證或見解上之差誤，訴訟制
    度本身已有糾正機能，關於刑事案件，復有冤獄賠償制度，
    予以賠償，為維護審判獨立及追訴不受外界干擾，以實現公
    平正義，上述難於避免之差誤，在合理範圍內，應予容忍，
    不宜任由當事人逕行指為不法侵害人民之自由或權利，而請
    求國家賠償，唯其如此，執行審判或追訴職務之公務員方能
    無須瞻顧，保持超然立場，使審判及追訴之結果，瑧於客觀
    公正，人民之合法權益，亦賴以確保，至若執行此等職務之
    公務員，因參與審判或追訴案件犯職務上之罪，經判決有罪
    確定時，則其不法侵害人民自由或權利之事實，已甚明確，
    非僅心證或見解上之差誤而已，於此情形，國家自當予以賠
    償，方符首開憲法規定之本旨，又憲法所定平等之原則，並
    不禁止法律因國家機關功能之差別，而對國家賠償責任為合
    理之不同規定，國家賠償法針對審判及追訴職務之上述特性
    ，而為前開第13條之特別規定，為維護審判獨立及追訴不受
    外界干擾所必要，尚未逾越立法裁量範圍，與憲法第7 條、
    第13條、第23條及第24條並無牴觸（亦有司法院大法官會議
    釋字第228 號解釋及理由可資參照）。
  ㈢經查，系爭地址為原告2 人之房子，業據原告張毓英陳稱在
    卷，而原告薛仲利既於搜索當時出現在系爭地址1 樓，應係
    剛自系爭地址外出，或是欲進入系爭地址，衡情應隨身攜帶
    系爭地址之鑰匙，其於本院審理中表示沒有鑰匙、無法開門
    讓員警進入搜索云云（見本院卷第70頁），應係推託之詞。
    本院審酌本件搜索，並無任何特別緊急之情況，員警並無在
    未告知原告薛仲利搜索相關程序之情況下，遽採強制力破壞
    系爭大門之必要，顯見左營分局員警應係見原告薛仲利拒絕
    配合，為免證據湮滅之虞，方以強制力破門進入，其上開破
    門而入之過程，係執行本件搜索之必要措施，且未逾越比例
    原則。
  ㈣又被告所屬之檢察官處理、承辦相關案件，依法許可左營分
    局搜索票之聲請，經本院法官同意核發搜索票，因而指揮左
    營分局員警搜索、事後接受左營分局逕行搜索之報告，經本
    院准予備查在案，於該案件所為之處分，核屬有審判或追訴
    職務之公務員執行職務之行為，揆諸上開說明，有審判或追
    訴職務之公務員，因執行職務侵害人民自由或權利，須就其
    參與審判或追訴案件犯職務上之罪，經判決有罪確定者，方
    成立公務員個人之損害賠償責任與國家賠償責任。而依原告
    所主張之事實，被告所屬之檢察官既未有因前開行為犯職務
    上之罪，經判決有罪確定之情形，理當均無由成立公務員個
    人之損害賠償責任與國家賠償責任，進一步論，其任職機關
    即臺灣橋頭地方檢察署即無原告等所指應負國家賠償責任之
    行為可言，承上所述，本件搜索既係合法，自與故意或過失
    之不法侵權行為要件不符。
  ㈤另當事人聲明之證據，法院應為調查，但就其聲明之證據中
    認為不必要者，不在此限。被告雖具狀聲請調查另件刑案之
    被害人是否真有其人、提出之事證有無變造云云。然此與本
    件結果之認定不生影響，故就原告具狀聲請如上事項，並無
    調查之必要，附此敘明。
四、從而，原告依國家賠償法及民法侵權行為法律關係，請求被
    告給付原告139,464 元，為無理由，應予駁回。
五、本件事證已臻明確，兩造其餘主張與攻擊防禦方法及所提證
    據，經審酌後認與本件判決之結果不生影響，爰不另一一論
    述。
六、訴訟費用負擔之依據：民事訴訟法第78條。
中    華    民    國   111    年    1     月    6     日
                  橋頭簡易庭  法    官  郭育秀
以上正本係照原本作成。
如不服本判決，應於送達後20日內，向本院提出上訴狀並表明上
訴理由，如於本判決宣示後送達前提起上訴者，應於判決送達後
20日內補提上訴理由書（須附繕本）。
中    華    民    國   111    年    1     月    6     日
                              書 記 官  塗蕙如